臺灣台南地方法院民事判決　九十一年度訴字第一一三九號
　　原　　　告　乙○○○○○○.
　　訴訟代理人　丙○○
　　　　　　　　張永昌律師
　　　　　　　　丁士哲律師
　　被　　　告　甲○○○○○○○○○○事務所
　　訴訟代理人　　鄭慶海律師
右當事人間請求侵權行為損害賠償事件，本院判決如左：
    主    文
原告之訴及假執行之聲請均駁回。
訴訟費用由原告負擔。
    事實及理由
一、原告主張：
（一）聲明：求為判決：被告應給付原告新台幣（下同）壹仟柒佰萬元及自民國（下
      同）九十二年三月二十一日（書狀送達翌日）起至清償日止，按年息百分之五
      計算之利息，並陳明願供擔保請准宣告假執行。
（二）陳述：
　　(一)本件原告委託被告向台南縣政府辦理土石採取等相關手續並給付報酬二百萬元
      ，測量台南縣龍崎鄉一０八三－四號土地，原告並投下大筆資金鋪設道路及興
      建週邊設施達數千萬元。被告受委託測量之台南縣龍崎鄉○○段一０八三之四
      號土地，經勘驗結果，證實確實有誤，實際所測量之土地為關西鄉○○段而非
      被告受委任所應測量之龍崎鄉○○段土地，此有台南縣歸仁地政事務所土地複
      丈成果圖可稽，是該錯誤之結果，導致原告原件再送時，因被告測量之土地並
      已非原台南縣龍崎鄉一０八三之四號土地，致台南縣政府現場履勘結果以原採
      取之高程為八十五尺至一百三十公尺間土方，依所送重新測量之地形圖審查結
      果無續採價值，而予註銷土石採取證，換言之，原台南縣崎頂鄉○○段地號一
      ０八三之四號之土地若測量正確依照規劃絕對係有開採價值，惟因被告之誤測
      ，所測送審之圖所示之真正土地現況並非一０八三之四，導致台南縣政府以誤
      測之圖去比對而認無續開採價值，復觀台南縣政府認原告所送土石採取計劃書
      圖內之測量資料與現場不符，係因被告之誤測已如前述，足證原告之土石採取
      證遭註銷無法繼續開採土石所受之損害係被告之過失所致，洵堪認定。
　　(二)請求權基礎：依民法第五百四十四條之規定：「受任人因處理委任事務有過失
      或因逾越權限之行為所生之損害，對委任人應負損害賠償之責。」復依民法第
      二百廿七條之規定：「因可歸責於債務人之事由，致不實給付者，債權人得依
      關於給付遲延或給付不能之規定行使權利。」同條第二項規定：「因不完全給
      付而生前項以外之損害，債權人並得請求賠償。」再依同法第二百二十六條：
      「因可歸責於債務人之事由，致給付不能者，債權人得請求賠償損害。」同法
      第二百三十一條第一項：「債務人遲延者，債權人得請求其賠償因遲延而生之
      損害。」準此，因被告測量錯誤之結果，導致土石採取許可證被註銷，自應賠
      償原告因此所受之損失。
　　(三)損害賠償之範圍：
　　(1)按：「負損害賠償責任者，除法律另有規定或契約另訂定外，應回復他方損害
      發生前之原狀。」民法第二百十三條定有明文，復依民法第二百十六條規定：
      「損害賠償，除法律另有規定或契約另有訂定外，應以填補債權人所受損害及
      所失利益為限。」同條第二項：「依通常情形或依已定之計劃，設備或其他特
      別情事，可得預期之利益，視為所失利益。」
    (2)民法第二百十六條第一項所謂「所受損即現存財產因損害之事實發生而被減少
      」屬於積極損害，所謂所失利益「即新財產之取得，因損害之發生而受妨害」
      屬於消極的損害，本件被上訴人以上訴人承攬之工程違約未予完成，應另行標
      建，須多支付如其聲明之酬金．．．」，此有四十八年台上字第一九三四號判
      例可資參憑。
    (3)查本事件被告受原告之委任測量龍崎鄉○○段一０八三之四土地，因被告測
      量錯誤，致原告之土石採取證遭到註銷，唯原告已花費大量之金錢搜購週邊土
      地，建築道路，覓得土方買主，惟因該土石採取證遭註銷，所有投資皆成泡影
      ，是所受之積極損害係指被告未依債務本旨給付，致生原告二百萬元及原告建
      造道路及搜購土地之積極損失，而消極損害即所失利益指原告欲採取土方已與
      交通部台灣區國道新建工程局簽立借土計劃書，而無法開採之消極損害。
　　(四)損害賠償額之計算：
　　(1)花費成本：積極損失，共計一千六百一十七萬二千三百八十三元（含先前請求
      之二百萬元）。
    (2)所失利益：1.縣府核准七八三０００㎡即台南縣政府土石採取許可證准許數量
      範圍；2.山上實際土方七八三０００㎡土石採取證上之數量乘一點三三倍數挖
      土後土壤鬆開於車載上之倍數，通常倍數換算為一點三三倍等於一百零四萬一
      千三百九十；3.車上土石市價每立方五十元；4.土石採購成本十四點五元；5.
      挖土方怪手及管理成本每立方費用六元；6.五十減十四點五減六等於二十九點
      五元（每立方實際利潤）；7.一百零四萬一千三百九十立方乘二十九點五元，
      實際利潤為三千零七十二萬一千零五元。
　  (3)綜右共計四千四百八十九萬三千三百八十八元。
　　(五)被告規劃的土石採取總量與實際可採取之土石數量差距過大，被告有明顯之違
　　　失：
　　(1)按被告郭文宏於原土石採取計畫書中，所規劃之採取深度為上標高約一三０點
      五公尺，下標高約八十五公尺之間。查被告所規劃之採取位置、深度與上下標
      高皆與案外人陳福元技師所提出之展延採取計畫書之採取位置、深度與上下標
      高幾近相同，因此若據台南縣政府回函認定在原採取高程為八五公尺至一三０
      公尺間，可開採之土方僅約一０００立方公尺而認已無續採價值，故註銷原土
      石採取案，則適足以證明被告郭文宏所規劃之原採取高程一開始即顯然有違誤
      ，否則可開採之土方絕無可能僅剩約一０００立方公尺而已，祈請　鈞院明察
      。
　　(2)再就被告九十一年八月所提出之民事答辯續狀第三頁第一至三行中亦自承：「
      ．．．．原告至此方停止施工，然在此開挖五個月之期間，原告已運出土方達
      六萬多立方米，故如謂被告處理委任事務有過失，則其如何能施工開挖運出六
      萬多立方米之土方：：」等語。足證原告依據被告所規劃之土石採取高程所採
      取之土方直至遭到停工為止，共計開挖運出六萬多立方米的土方。然而依據被
      告為原告所規劃之土石採取計畫書之內容其所應採得之土方總量應為七十八萬
      三千立方米，何以在相同的採取高程中實際上能開採的土石總量卻僅有不到七
      萬立方米至遭停工時為止僅只開採六萬多立方米，再加上台南縣政府認定在原
      開採高程中僅能再開採約一千立方米，所以總計實際上能開採之土方僅有約七
      萬立方米，兩者相差竟然高達約七十萬立方米之鉅，顯見被告有關採取高程規
      劃與土石總量之計算等事項，確有違誤疏失，被告處理原告委任之事務顯有過
      失，至為灼明。
　　(3)綜上，在被告所規劃幾近相同位置與採取高程中，先前已開採的土方再加上台
      南縣政府所認定之結果，實際上所能開採的土方，僅有約七萬立方米，而被告
      卻為原告規劃成能開採的土方有七十八萬三千立方米，兩者相差竟然高達約七
      十萬立方米，因被告錯誤之規劃致使原告日後開採土石遭受鉅額之損失，被告
      處理原告委任之事務顯然有過失，自應負損害賠償責任。否則在同樣的範圍內
      被告規劃採取的土方應達七十八萬立方公尺，為何原告採取的土方尚未達七萬
      立方公尺，台南縣政府卻認定可開採之土方僅約一千立方公尺而認已無續採價
      值，故註銷原土石採取案，如此若照被告的規劃應尚有七十萬立方公尺的土方
      尚未開採，怎可能無故消失，實在違反事實與常理。
　　(六)被告所規劃之土石採取位置確實有誤：
　　(1)被告所申請開採土石的位置與地點是在台南縣龍崎鄉一０八三之四號土地，然
      因被告之疏失卻將所有測量繪圖與開採規劃全都設計在相鄰的台南縣關廟鄉，
      換言之，圖面與設計位置雖然標明是在龍崎鄉一０八三之四號土地，然而實際
      上位置卻幾乎都在關廟鄉。
　　(2)查九十一年十二月十九日，原告與被告雙方亦曾隨同鈞院到被告所實地測量與
      規劃之位置履勘現場，當時尚有證人即為被告所聘請測量現場之測量人員潘順
      慶先生與其助理到場陪同履勘，並當場由原告、被告與測量人員三方確認由被
      告所規劃之實地位置範圍無誤後，並由鈞院整理爭點如下：「如此範圍不在地
      號一０八三之四土地，被告即有違背委任，如此範圍有在地號一０八三之四地
      號內，被告即無違背委任，原告請求本訴無理由。」等語（見鈞院九十一年十
      二月十九日勘驗筆錄），此一爭點為原告與被告雙方當場簽名同意，嗣後據台
      南縣歸仁地政事務所於九十二年一月二十二日所發所測量字第０九二００００
      七０一號函所附之複丈成果圖，證實被告所規劃之現地位置幾乎都在關廟鄉而
      非在龍崎鄉一０八三之四號土地上，足證被告所規劃之土石採取位置確實有誤
      ，且被告亦當場同意與原告整理爭點，若複丈出來的範圍確實不在地號一０八
      三之四的土地上，被告即承認有違背委任，今複丈結果證實經三方（原告、被
      告、被告聘請測量現場之測量人員）確認之被告規劃之實地範圍確實不在一０
      八三之四地號土地上，被告有違背委任之違失已至為顯然。
　　(七)被告所規劃繪製之等高線與地形地貌圖確實與一０八三之四地號土地之等高線
　　　與地形地貌不符。按被告曾於鈞院九十二年二月二十六日審理筆錄中陳稱：「
　　　（法官問：此份等高線圖是否你所作？（提示））是我做的沒錯。」等語（見
      鈞院九十二年二月二十六日審理筆錄第二頁）。原告所提出由被告所規劃之原
      土石採取計畫書中的等高線圖，經鈞院提示給被告閱覽後，被告已於審理中自
      承該等高線圖確係被告所繪製，因此若將被告所繪製的等高線圖比對一０八三
      之四地號土地即可明確查知，被告所繪製的等高線圖根本與一０八三之四地號
      土地之等高線與地形地貌完全不符，被告之違誤至為顯然。
　　(八)依據台南縣歸仁地政事務所於民國（下同）九十三年十月八日複丈台南縣龍崎
      鄉○○段一０八三之四地號土地所出具之土地複丈成果圖觀之，成果圖上編號
      二系爭沈砂池之設置是因原告開闢道路為了運送土方而台南縣政府要求為達到
      水土保持之用所設置的，並非被告土石採取計畫書中所規劃之沈砂池，退步言
      之，縱使就系爭沈砂池實地位置，比對被告土石採取計畫書所規劃之沈砂池位
      置亦不相符，兩者相差極遠，自不足以否定被告違背委任之事實。因當時被告
      規劃錯誤，所以一開始原告由北向南採土，而實地採土區即在龍崎鄉與關廟鄉
      的交界處（因被告規劃錯誤所以實地採土區只有北邊一小部分在龍崎鄉其他大
      部分都在關廟鄉），原告為將所採土方北送，所以才會開闢一條產業道路運土
      ，而要將土方北送，因地理位置之故，其道路自然需經過並開闢在真正的一０
      八三之四地號的土地，而系爭沈砂池是應台南縣政府要求，為了開闢道路後達
      到水土保持之故才設置的，並非在被告規劃之土石採取計畫中。
　　(九)另一０六四地號之土地因取土區附近三座高壓電器之安全問題，土石採取證又
      遭台南縣政府註銷而此均為原告委託被告辦理，依被告之專業能力，豈能謂無
      過失，關於一０六四之三、一０六四之四、一０六四之一九號之問題鐵塔安全
      ，被告於當初土石採取計劃中即應考慮，而非等台南縣政府提出異議時才將責
      任推給台南縣政府，又運輸路線之問題，原告亦取得地主之同意書並由高工局
      規劃第七借土區○○路線圖，被告所辯顯非實在，依民法第五百四十四條之規
      定受任人因處理委任事務有過失或因逾越權限之行為所生之損害，對於委任人
      應負賠償之責。
　　(十)依民法第五百四十四條之規定：「受任人因處理委任事務有過失或因逾越權限
      之行為所生之損害對委任人應負損害賠償之責。」復依民法第二百廿七條之規
      定：「因可歸責於債務人之事由，致不能給付者，債權人得依關於給付遲延或
      給付不能之規定行使權利」，同條第二項規定：「因不完全給付而生前項以外
      之損害，債權人並得請求賠償。」再依同法第二百廿六條：「因可歸責於債務
      人之事由致給付不能者，債權人得請求賠償損害。」同法第二百三十一條第一
      項：「債務人遲延者，債權人得請求其賠償因遲延而生之損害。」，準此，因
      被告一開始即規劃測量錯誤之結果，導致嗣後土石採取許可證被註銷，自應賠
      償原告因此所受之損失。
　　(十一)按「負損害賠償責任者，除法律另有規定或契約另訂定外，應回復他方損害發
      生前之原狀。」民法第二百十三條定有明文。復依民法第二百十六條規定「損
      害賠償，除法律另有規定或契約另有訂定外應以填補債權人所受損害及所失利
      益為限。」同條第二項：「依通常情形或依已定之計劃，設備或其他特別情事
      可得預期之利益，視為所失利益。」，「民法第二百十六條第一項所謂，所受
      損害即現存財產因損害之事實發生而被減少，屬於積極損害，所謂所失利益，
      即新財產之取得，因損害事實之發生而受妨害，屬於消極的損害，本件被上訴
      人以上訴人承攬之工程違約未予完成，應另行標建，須多支付如其聲明之酬金
      」此有四十八年台上字第一九三四號判例可資參憑。查，本事件被告受原告之
      委任測量龍崎鄉○○段一０八三之四土地，因被告一開始即規劃測量錯誤，致
      原告之土石採取證遭到註銷唯原告已花費大量之金錢搜購週邊土地，建築道路
      ，覓得土方買主，惟因該土石採取證遭註銷，所有投資皆成泡影，是所受之積
      極損害係指被告未依債務本旨給付，致生原告二百萬元及原告建造道路及搜購
      土地之積極損失共計一千六百一十七萬二千三百八十三元，而消極損害即所失
      利益指原告欲採取土方已與交通部台灣區國道新建工程局簽立借土計劃書，而
      無法開採之消極損害共計有三千零七十二萬一千零五元。綜上因可歸責於被告
      事由致生原告所受損害及所失利益共計四千四百八十九萬三千三百八十八元，
      原告爰依上開範圍內請求被告給付一千七百萬元損害賠償。
　　(十二)綜據上述，被告違背委任之疏失已甚顯然，縱使案外人陳福元技師亦有疏失，
      並不能因此使被告卸免責任，將所有過錯一併推給陳福元承擔，從被告所規劃
      的採取土石總量、採取高程、等高線、地形地貌、實地測量位置等等事實觀之
      ，在在佐證被告在系爭的土石採取計畫中其所規劃之內容確實多有違誤，並且
      導致日後土石採取許可證被註銷的結果，被告一開始其規劃與測量即有明顯錯
      誤，然而因為台南縣政府不察，故核發土石採取許可，也因此導致一連串糾紛
      而停工，甚至日後台南縣政府發現錯誤才註銷土石許可，其間種種歸根究底，
      實在是因為被告一開始的錯誤與疏失所造成的結果，被告自應賠償原告所失之
      利益與所受之損害。
（三）證據：提出台南縣政府函影本六份、合約書影本一件、地主同意書影本一件、
      地主授權書影本一件、土石採取申請書、計劃書正本二件、土地使用同意書十
      三紙、台南縣龍崎鄉○○段地形測量結果報告書一份、照片十四張、等為憑，
      並請求傳訊證人蘇立澤、葉文凱，另請求函文台灣省土木技師工會鑑定測量。
二、被告抗辯：
（一）聲明：求為判決如主文，並陳明如受不利之判決願供擔保請宣示准免假執行。
（二）陳述：
　　(一)原告委任被告向台南縣政府申請坐落龍崎鄉○○段一０八三－四號土地土石採
      取許可證，案經台南縣政府於八十六年一月六日核發「府農保字第二二六九號
      土石採取許可證」在案，原告並據此於八十七年九月底申報開工開挖土石，迨
      至八十八年一月間，因關廟鄉鄉長楊敬昌於全縣舉辦土石採取業務會報時，檢
      舉原告逾界超挖土石，致台南縣政府於八十八年元月九日通知所有土場全面停
      工，所有土場均須訂立界椿，待會勘審核後才准動工，此情亦為原告所不爭。
      準此，原告既取得一０八三－四號土石採取許可證，且已施工開挖土石近五個
      月，此情參之原告於起訴狀亦自認：「……查本事件雖台南縣政府前曾准予土
      石採取……」等語，足證被告已完成受任之工作，應無疑義。至於原告施工期
      間，中途遭台南縣政府勒令停工，實乃政府機關之行政措施，實非可歸責於被
      告之事由，被告對此應不負民法第五百四十四條所定賠償責任。
　　(二)茲上揭崎頂段一０八三－四號土地土石採取許可證有效期間為八十六年一月六
      日至八十九年一月五日止（有效期間三年），然原告因前開停工事由，致在有
      效期間內尚未完成開採工作，依土石採取許可規則第十六條第二款規定，原告
      得於期滿前三個月檢具同條第六款第一點所規定之各項書件及土石採取商業完
      稅證明等，檢具土石採取展期申請書敘明理由向台南縣政府申請核准展期，而
      此項事務，原告係委任陳福元技師接辦（因原告前委任被告承辦申請土石採取
      許可證之尾款酬金七十五萬元支票未能兌現，被告無再接案之意願，附此敘明
      ）。由於申請展期必須重新規劃設計，惟其結果，卻遭台南縣政府以該採取區
      已無土方可供展期採取為由，不同意展期並同時註銷該土石採取案，此情有台
      南縣政府九十一年十月廿五日府工採字第０九一一六九二五九號覆函附卷可參
      。基此，原告乃以：「原告要求台南縣政府依原件申請土石採取證展期時，竟
      遭台南縣政府以原所送土石採取計畫書圖內之測量資料與現場不符，予以註銷
      土石採取證，而該測量資料又係原告委託被告所測，被告之過失顯然」等語為
      原因事實提起本訴，資為請求被告賠償其損害之據。惟查：
　　(1)原告於民國八十七年九月依據一八０三－四地號土地土石採取許可證（八十六
      年一月六日核准）向台南縣政府申報開工挖取土方，並設置洗車台、沉砂池等
      設備，挖出土石六萬多立方公尺，有附卷現場照片可證，並經鈞院履勘現場時
      目見其存在之事實記明筆錄可稽，足證被告為原告規劃設計之土場，確實在一
      ０八三之四地號內，應無錯誤，茲鈞院履勘期日已諭示地政人員將上揭洗車台
      、沉沙池位置繪在地籍圖上標示，待地政人員複丈圖函送到院應可證實被告之
      主張為可取。
　　(2)按「當事人主張有利於己之事實者，就其事實有舉證之責」民事訴訟法第二百
      七十七條明文規定。茲查原告雖主張於九十年間委託陳福元技師申請展期之計
      劃書圖內資料與現場不符而遭註銷許可證云云，然經鈞院數次履勘現場，原告
      均不能證明陳福元技師所放設之界樁與被告規劃設置之界樁相同，甚至鈞院九
      十二年十月三十日履勘時，即發見有二種不同材質之界樁（有鐵管及錏管之分
      ），而前此鈞院履勘時，諭示歸仁地政事務所實測陳福元技師所訂定「界樁位
      置簽證無誤」之五支界樁，證實只有少部分在龍崎鄉內，大部分則在關廟鄉○
      ○段，有附呈歸仁地政事務所制作之複丈成果圖可稽，顯示陳福元技師規劃展
      延計畫書之位置核與被告所規劃一０八三－四土地採取土石之位置均在龍崎鄉
      ○○段內者之情形顯然不同。準此，依上開舉證責任分配之規定，原告應就其
      主張陳福元重新規劃設計之土場位置為正確之事實負舉證之責任。惟查，原告
      迄今仍不能舉證證明陳福元重新規劃之基樁位置與被告原規劃之基樁位置為同
      一，則台南縣政府以陳福元技師規劃之位置土方量約僅一０００土方公尺，認
      為無續採價值予以註銷許可證，自與被告無關，其執此資為主張被告規劃設計
      有過失責任並據以請求被告賠償損害，殊非有理由。
　　(三)末查，關於龍崎鄉○○段一０六四－三、一０六四－四、一０六四－一九土地
      ，業於八十七年九月二十日取得土石採取許可證在案，應認被告已完成規劃設
      計之事務，其後，於施工前台南縣政府派員再會勘時，認為在該土場採取土石
      ，將影響土石區內外三座高壓鐵塔之安全，故以八十九年十二月五日八九府工
      採字第一九七二三三號函註銷所核發之土石採取許可證，然此乃行政機關裁量
      權之行使，法令上並無限制不得在設有高壓鐵塔之土地規劃設計採取土石規定
      ，原告自不能執此資為主張被告應負過失責任依據，退步言，設令原告之主張
      可以成立，然原告於事後依行政程序法第一百二十三條第四、五款及同法第一
      百二十六條之規定，請求台南縣政府就其註銷許可證之行為應負賠償責任，經
      高雄行政法院九十一年訴字第一四二號判決結果，略以：原告於取得土石許可
      證後尚無施行沉澱池、洗車台及聯外道路等設施之損失。又依行政程序法第一
      百二十條第二款規定，請求補償額度不得超過受益人因該處分存續可得的利益
      。依該條文反面解釋應不包括（該處分不存續所未能獲得之利益）的抽象利益
      ，亦即民法第二百十六條第二項「依通常情形或依已定之計劃設備或其他特別
      情事可得預期之利益，視為所失利益」之規定，於此尚不能類推適用，亦即損
      失補償係以填補損失為目的，原則上不包括屬於消極損害之所失利益在內」等
      由，駁回原告之訴在案，有附卷上揭高雄高等行政法院判決書可證。則原告請
      求被告賠償花費成本（積極損失）一千六百一十七萬二千三百八十三元即非有
      理由。至於一０六四之三、一０六四之四、一０六四之十九等三筆土地實際能
      採取多少土方，既未開採而無從確定，則其請求所失之利益，亦無從核計。申
      言之，所失之利益無從證明，依最高法院三十二年上字第五五０二號判例：「
      給付判決必明確其給付之範圍，原告提起給付之訴亦須於其訴之聲明表明給付
      之範圍」所示意旨，原告既無法定其所失之利益之數額，應認原告此部分之訴
      亦非有理由。
（三）證據：提出台南縣政府土地採取許可證範本一件、土石採取申請書、計劃書、
      水土保持計劃書封面影本一件、台南縣政府山坡地採取督導檢查研討會記錄影
      本一件、土石核准採取人同意書影本一件、台南縣政府函影本二件、界椿位置
      簽證無誤證明書影本一件、座標標示一件、會勘錄影本一件、土石採取植生復
      舊計劃書一件、照片十張等為應，並請求履勘現場。
三、本院依職權向台南縣政府調取原告申請砂石廠相關文件一冊，並應原告之請求，
    分別於九十一年十二月十九日、九十二年十月三十日履勘現場，另依被告之請求
    ，於九十三年九月十六日履勘現場。
四、兩造不爭之事實及爭執事項：
（一）原告於八十五年間委託被告向台南縣政府辦理申請土石採取手續，給付報酬二
      百萬元予原告，測量台南縣龍崎鄉一０八三－四號土地，及一０六四之三、一
      ０六四之四、一０六四之九等三筆土地，其中台南縣龍崎鄉一０八三－四號土
      地之土石採取部分業經台南縣政府於八十六年一月六日核發「府農保字第二二
      六九號土石採取許可證」在案，其有效期間自八十六年一月十五日至八十九年
      一月十四日止，原告並據此於八十七年九月底申報開工開挖土石；另關於龍崎
      鄉○○段一０六四－三、一０六四－四、一０六四－一九等三筆土地，亦於八
      十七年九月二十日取得土石採取許可證，惟於施工前，經台南縣政府派員再會
      勘時，以在該土場採取土石，將影響土石區內外三座高壓鐵塔之安全為由，乃
      以八十九年十二月五日八九府工採字第一九七二三三號函註銷所核發之土石採
      取許可證，此有原告所提之土石採取申請計劃書正本在卷足憑，並為兩造所不
      爭執。
（二）原告就系爭台南縣龍崎鄉一０八三－四號土地所獲之土石採取許可證，於八十
      七年九月底申報開工開挖土石後，陸續採取土石，至八十八年間初，因開採範
      圍產生疑義，及砂石車通行開題等未能解決，經台南縣政府於八十八年初勒令
      停止開採，原告則一面從事補界椿無誤證明書，申請復工，經台南縣政府於八
      十八年五月二十五日函准復工後，又因臨時沈沙池、截水溝等水土保持問題未
      改善，經台南縣政府於八十八年七月十五日以八八府農保字第一二四八三二號
      函令停工，其後原告一面申請復工，另因原核准之有效期間將於八十九年一月
      十四日屆期，原告乃另申請展期，最終經台南縣政府於八十九年七月三十一日
      以八九府工採字第一一七二五七號函，否決原告之展期申請，並以原告「原採
      取之高程為八五公尺至一三０公尺間之土方，所送重新測量之地形圖審查結果
      ，所申請展期採取範圍內，符合上開高程之土方，僅約一０００立方公尺，本
      府認已無續採價值，故請歉難照辦。」等語，將原核發之土石採取許可證予以
      註銷。此事實有台南縣政府函送本院之檔案文件及函稿等足憑。
（三）原告以其土石採取證係因被告之誤測，所測送審之圖所示之真正土地現況並非
      一０八三之四，導致台南縣政府以誤測之圖去比對而認無續開採價值，復觀台
      南縣政府認原告所送土石採取計劃書圖內之測量資料與現場不符，係因被告之
      誤測已如前述，足證原告之土石採取證遭註銷無法繼續開採土石所受之損害係
      被告之過失所致為由，請求被告應負債務不履行之責，而原告因此所受損害及
      所失利益共計四千四百八十九萬三千三百八十八元，依上開範圍內請求被告給
      付一千七百萬元損害賠償；惟被告則否認其受委託所為之測量有何錯誤，亦無
      債務不履行之問題等如前所載內容之抗辯。是本件原告之請求是否有理由，自
      應探求：兩造間之委任契約內容；被告是否有原告所指之委任契約債務不
      履行；如被告有債務不履行之情事，始再行探究原告所受損害及所失利益數
      額。
五、得心證之理由：
（一）本件原告原委任被告申請土石開採計劃，其中台南縣龍崎鄉一０八三－四號土
      地之土石採取部分業經台南縣政府於八十六年一月六日核發「府農保字第二二
      六九號土石採取許可證」在案，有效期間自八十六年一月十五日至八十九年一
      月十四日止，而原告亦據此於八十七年九月底申報開工開挖土石，是此部分之
      委任事務應認已完成；其後原告遭勒令停工，其或申請展期未通過，原告並未
      舉證證明被告之委任事務包含不會遭受停工或保證展期一定通過之事實，則原
      告以申請展期未通過為由，請求被告負債務不履行責任云云，已嫌無據；另關
      於龍崎鄉○○段一０六四－三、一０六四－四、一０六四－一九等三筆土地之
      土石採取申請，原告亦於八十七年九月二十日取得土石採取許可證，惟於施工
      前經台南縣政府派員再會勘時，以在該土場採取土石，將影響土石區內外三座
      高壓鐵塔之安全為由，乃以八十九年十二月五日八九府工採字第一九七二三三
      號函註銷所核發之土石採取許可證，原告雖主張依被告之專業能力，關於一０
      六四之三、一０六四之四、一０六四之一九號之問題－「鐵塔安全」，被告於
      當初土石採取計劃中即應考慮，而非等台南縣政府提出異議時才將責任推給台
      南縣政府云云，惟台南縣政府係土石開採之主管機關，於核准土石開採計劃時
      ，自應針對是否准予核發土石採取許可證時，茲系爭高壓鐵塔存在之事實應係
      在台南縣政府核發土石採取許可證明即已存在，惟台南縣政府仍予核發，則其
      嗣後又因高壓鐵塔存在之原因而註銷原核發予原告之土石採取許可證，顯見被
      告所辯土石採取之許可證係「行政機關裁量權之行使，法令上並無限制不得在
      設有高壓鐵塔之土地規劃設計採取土石規定，原告自不能執此資為主張被告應
      負過失責任依據。」等語，尚非全屬不可採，原告以此為理由，認被告有違背
      委任事務云云，尚不足憑。
（二）至於原告主張因被告於八十五年受委託測量之台南縣龍崎鄉○○段一０八三之
      四號土地，經勘驗結果，證實確實有誤，實際所測量之土地為關西鄉○○段，
      而非被告受委任所應測量之龍崎鄉○○段土地云云，雖係以台南縣歸仁地政事
      務所九十二年一月二十二日所測量字第０九二００００七０一號函所附之測量
      複丈成果圖為據，而該複丈成果圖又係本院於九十一年十二月十九日履勘現場
      時，依兩造現場所指原申請土石採取範圍之約略界址所繪，並未實際依已標誌
      之界椿而繪，其精準度自難謂全屬無誤，是複丈成果圖（附於本院卷一第一三
      ０頁）對於兩造指界之範圍僅有北側部分土地係在系爭台南縣龍崎鄉一０八三
      －四號土地上可知，自難單以本次測量結果，即認被告於受委託時所繪之圖有
      誤。
（三）查本件原告委託被告申請土石開採時，在開採範圍之轉折點均有界標之設置，
      此為兩造所不爭之事項，惟其後原告已自行將原有之界標改變如本院卷一第三
      七二頁至三七八頁所附照片之界標，惟新界標是否與原設置之界標位處同一，
      原告並未能舉證以明，已失依據，則原告以新設置之界標，請求測量新設置界
      標之範圍與被告所繪之土石開挖範圍不同，主張被告違背委任事務云云，亦非
      全然可採。其後被告自行到現場找尋原設置之界標後，發現原設置之界標椿號
      １尚存在，此事實經本院於九十二年十月三十日履勘現場時，確實發現現場有
      一支標示「１號九五－五三」之錏管，除命被告拍照送本院（被告九十三年四
      月十四日書狀所附），並指示地政測量人員於原告應繳納測量費用，將該錏管
      位置在地籍圖上標出，惟因原告於遵期繳款而未施測。原告迄未能提出舊設置
      之界標位置，亦未能舉證證明新設置之界標確實與原設置之界標位處同一之事
      實，亦直至九十三年八月十八日審理時，被告表不願先行支付測量費用，請求
      地政人員將現場之錏管、沈沙池及洗車台標示在地籍圖上，用以比對被告原先
      繪製之採取土石範圍示意圖比對，經本院於九十三年九月十六日履勘現場，請
      地政測量人員繪製現場之錏管、沈沙池及洗車台標示在地籍圖上，經比對複丈
      成果圖與被告當初所繪之開挖範圍示意圖（見土石採取申請書、計劃書所附第
      一份圖）結果，台南縣歸仁地政事務所九十三年十月八日所製複丈成果圖中，
      標示（３）標桿１號所處位置與被告當初所繪之開挖範圍示意圖上所標示編號
      １之點完全吻合，亦即均在系爭台南縣龍崎鄉一０八三－四號土地西南側之三
      角點上，堪認被告所辯其所繪之開挖範圍示意圖並無錯誤等情，應值採信。
（四）又原告申請展期未獲通過，甚至原有之採取土石許可證亦遭註銷之原因，依台
      南縣政府於八十九年七月三十一日以八九府工採字第一一七二五七號函：「原
      採取之高程為八五公尺至一三０公尺間之土方，所送重新測量之地形圖審查結
      果，所申請展期採取範圍內，符合上開高程之土方，僅約一０００立方公尺，
      本府認已無續採價值，故請歉難照辦。」是其原因乃因續開採價值，並未見有
      何以當初送審圖說有何錯誤為由，是原告主張其未能獲得展期之許可，係因被
      告所繪測量圖有誤云云，毫無根據。
（五）綜上所述，本件原告申請原有之土石採取許可證遭註銷，係因核准採取土石
      之範圍內僅餘一０００立方公尺，無續採價值，而非以當初申請之圖面有何錯
      誤為由，是原告主張因被告測量錯誤以致原告申請展期未獲准許云云，已有誤
      解；再依測量結果，台南縣歸仁地政事務所九十三年十月八日所製複丈成果
      圖中，標示（３）標桿１號所處位置與被告當初所繪之開挖範圍示意圖上所標
      示編號１之點完全吻合，亦堪認當初被告所繪之示意圖並無錯誤；關於一０
      六四之三、一０六四之四、一０六四之一九號原取得之土石採取許可證，嗣後
      因高壓鐵塔存在之原因而遭台南縣政府註銷原核發予原告之土石採取許可證，
      係行政機關裁量權之行使，法令上並無限制不得在設有高壓鐵塔之土地規劃設
      計採取土石規定，原告自不能執此資為主張被告應負過失責任依據。是原告主
      張被告有違背委任事務之債務不履行云云，均屬無憑，此外原告復未能舉出其
      他證據，證明被告有何違背委任事務，而其違背委任事務已造成其損害之事實
      ，則原告請求被告應賠償其損害中之一千七百萬元，及自九十二年三月二十一
      日書狀送達翌日起至清償日止，按年息百分之五計算之利息云云，自屬無憑，
      應予駁回。其假執行之聲請亦失所附麗，應併予駁回。
（六）因本案事證已臻明確，兩造其餘主張陳述及所提之證據，均毋庸再予審酌，附
      此敘明。
六、據上論結：本件原告之訴為無理由，並依民事訴訟法第七十八條，判決如主文。
中　　　華　　　民　　　國　　九十三　　年　　十　二　　月　　　八　　　日
　                            臺灣台南地方法院民事第一庭
~B法　　　官　王國忠
右為正本係照原本作成
如對本判決不服，須於判決送達後二十日內向本院提出上訴狀
中　　　華　　　民　　　國　　九十三　　年　　十　二　　月　　十三　　　日
~B法院書記官　孫鈴堯
